【裁判字號】    90,家訴,167
【裁判日期】    900928
【裁判案由】    交付子女
【裁判全文】
臺灣臺中地方法院民事判決  九十年度家訴字第一六七號
    原      告  甲○○
    被      告  台中縣政府
    法定代理人  乙○○
    訴訟代理人  丙○○
右當事人間否認子女事件，本院判決如左：
    主      文
確認原告為被告所監護之女嬰廖晏嬰（女、民國八十九年三月六日生）之生母。
訴訟費用由被告負擔。
    事      實
甲、原告方面：
  一、聲明：如主文所示。
  二、陳述：原告於民國八十九年三月六日在台中縣大雅鄉○○○路二三一號李明慧婦產科
      產下一女即廖晏嬰，惟原告當時受婚姻暴力之威脅，又隻身在外暫無力照顧其女嬰，
      遂由友人「小安」者代將甫生產之女嬰即廖晏嬰滿月後即抱與不知姓名之夫妻，斯時
      該女嬰即廖晏嬰剛滿月尚未取名及申辦出生登記。惟數月來，原告心有不捨，經過思
      考，想將女嬰抱回，其友人「小安」者支吾其詞，交待不清，原告努力尋求數月後，
      最後向台中縣政府社會局查出確有一女嬰頃由該局監護照顧中，暫取名為廖晏嬰，原
      告表明心意，欲抱回該女嬰，惟該局承辦人員以「未確定原告為該女嬰之生母」為由
      ，拒絕讓原告抱回，不得已提起本訴。
  三、證據：提出出生證明書一份、法務部調查局鑑定通知書一件為證。
乙、被告方面：
  一、聲明：原告之訴駁回。
  二、陳述：同意原告帶走小孩，但不同意她監護。
  三、證據：提出廖晏嬰經以棄嬰身分協尋之相關函文及本院指定台中縣政府為棄嬰廖晏嬰
      之法定監護人之裁定確定證明書、戶籍謄本等為證。
     理      由
一、本件原告主張其於民國八十九年三月六日生下關係人廖晏嬰之事實，業據提出出生證明
    書、法務部調查局親子鑑定通知書各一件為證，並為被告所不否認，依上開親子鑑定通
    知書所載：鑑定結果為依遺傳法則，廖晏嬰之血型及各項ＤＮＡＳＴＲ式型別與甲○○
    相對應型別均無矛盾，經計算其ＣＰＩ值為0000000以上，廖晏嬰之粒線體ＤＮ
    Ａ（ｍｔＤＮＡ）式序列與甲○○相對應鹼基序列均無矛盾，顯示具母系遺傳關係，因
    此認為甲○○極可能（機率百分之九九點九九以上）為廖晏嬰之生母，依統計ＣＰＩ值
    為一００００表示百分之九九點九九具有一親等血緣關係等語，顯然原告與關係人廖晏
    嬰具有母女關係。又依被告提出之棄嬰廖晏嬰協尋之相關資料，拾獲女嬰廖晏嬰之台中
    縣大里市市民王念川係於八十九年十月二十四日上午七時五十分許，在台中縣大里市○
    ○路一六０號日利鋁門窗五金行店門口拾獲五、六個月大之女嬰，其拾獲關係人廖晏嬰
    之時間，距原告所述係廖晏嬰滿月後且已五、六個月大，與原告提出之廖晏嬰出生時間
    為八十九年三月六日相近，戶籍謄本所載其為八十九年七月一日出生，係依民法第一百
    二十四條第二項因無從確定其出生之日，推定其為七月一日出生之結果，原告主張其為
    廖晏嬰之生母，自堪信為真實。
三、按確認法關係存在之訴，非原告有即受確認判決之法律上利益者，不得提起之；確認證
    書真偽或為法律關係基礎事實存否之，亦同。民事訴訟法第二百四十七條第一項定有明
    文。本件被告主張其為關係人廖晏嬰之生母，矧以生母與子女間之法律關係原不待法律
    之確認，逕依出生之事實認定之，原則上無訴請確認之必要，惟本件原告是否為廖晏嬰
    之生母，關係廖晏嬰得否辦理出生戶籍登記及原告得否行使對於女嬰廖晏嬰之監護權，
    揆諸開說明，原告提起本件訴訟，自有訴之利益。又原告主張其為關係人廖晏嬰之生母
    ，二人間有母子關係，有如前述，從而原告提起本件訴訟，於法洵屬有據，應予准許。
四、據上論結，本件原告之訴為有理由，依民事訴訟法第七十八條，判決如主文。
中        華        民        國   九十     年      九       月    二十八     日
                                臺灣臺中地方法院家事法庭
~B法      官  陳學德
右為正本係照原本作成
如對本判決上訴須於判決送達後廿日內向本院提出上訴狀
中        華        民        國   九十     年      九       月    二十八     日
~B法院書記官


司法院資訊處製作；財團法人民間司法改革基金會備份。
